【裁判字號】    98,訴,741
【裁判日期】    980706
【裁判案由】    違反毒品危害防制條例
【裁判全文】
臺灣彰化地方法院刑事判決               98年度訴字第741號
公  訴  人  臺灣彰化地方法院檢察署檢察官
被      告  甲○○
                    （現於臺灣彰化監獄彰化分監執行中）
上列被告因違反毒品危害防制條例案件，經檢察官提起公訴（98
年度毒偵字第424號），本院以簡式審判程序判決如下：
    主    文
甲○○施用第一級毒品，累犯，處有期徒刑拾壹月，扣案針筒肆
支及小鏟子壹支沒收，扣案含有第一級毒品海洛因殘渣之空袋壹
個及第一級毒品海洛因壹包（驗餘淨重零點零貳壹參公克）沒收
銷燬之。
    犯罪事實
一、甲○○前於民國87年間因施用毒品案件，經依法院裁定送
    入觀察勒戒處所觀察勒戒，經評定認無繼續施用毒品傾向後
    ，於87年11月30日釋放，並經本院以87年度少調字第992號
    裁定不付審理確定。92年間因施用毒品案件，經依法院裁
    定送入觀察勒戒處所觀察勒戒，經評定認無繼續施用毒品傾
    向後，於92年2月17日釋放，並由臺灣彰化地方法院檢察署
    檢察官以92年度毒偵緝字第14號為不起訴處分確定。93年
    間因施用毒品及竊盜等案件，分別經本院以93年度訴字第
    207號判決判處有期徒刑10月、6月確定；及以93年度易字第
    825號判決判處有期徒刑7月確定；後經本院以94年度聲字第
    17號裁定應執行有期徒刑1年9月確定，並於94年11月1日假
    釋付保護管束，惟因撤銷假釋應執行殘刑有期徒刑5月10日
    ；另因恐嚇案件經臺灣高等法院臺南分院以96年度上易字第
    218號判決判處有期徒刑7月，減為有期徒刑3月15日確定，
    後與前開案件經本院以97年度聲減字第224號裁定減刑並定
    應執行刑為有期徒刑1年2月確定，因其減刑前已執行之刑期
    經折抵後，已逾法院所諭知減刑後之刑期，故免予執行而於
    96年7月16日執行完畢。97年間因施用毒品等案件，分別
    經臺灣高等法院臺中分院以97年度上訴字第2983號判決判處
    有期徒刑8月、8月，應執行有期徒刑1年2月確定；及以98年
    度上訴字第56號判決判處有期徒刑9月確定；及經本院以97
    年度訴字第3405號判決判處有期徒刑11月、3月，應執行有
    期徒刑1年確定。詎猶不知悔改，竟基於施用第一級毒品之
    犯意，於98年2月8日凌晨某時許，在其位於彰化縣埔心鄉○
    ○路○段73巷4號居所內，以將第一級毒品海洛因摻水再以注
    射針筒注射身體血管之方式，施用第一級毒品海洛因1次。
    嗣於98年2月10日上午7時40分許，在上址為警持本院核發之
    搜索票查獲，並當場扣得電子秤1個、分裝袋1包，及其所有
    供己施用之第一級毒品海洛因1包（驗餘淨重0.0213公克）
    、含有第一級毒品海洛因殘渣之空袋1個，及其所有供己施
    用毒品之用之注射針筒4支、小鏟子1支，經警採其尿液送驗
    結果並呈海洛因代謝物之可待因、嗎啡之陽性反應，而查悉
    上情。
二、案經彰化縣警察局溪湖分局報告臺灣彰化地方法院檢察署檢
    察官偵查起訴。
    理    由
一、本件被告甲○○所犯係死刑、無期徒刑、最輕本刑為3年以
    上有期徒刑以外之罪，其於準備程序中就被訴事實為有罪之
    陳述，經告知被告簡式審判程序之旨，並聽取公訴人及被告
    之意見後，本院合議庭認為適宜而裁定由受命法官獨任進行
    簡式審判程序，合先敘明。
二、訊據被告甲○○對於上揭犯罪事實均坦承不諱，且被告於上
    揭時地為警查獲後，經警採集其尿液送驗結果，確呈現海洛
    因代謝物之可待因、嗎啡陽性反應，此有詮昕科技股份有限
    公司出具之濫用藥物尿液檢驗報告及彰化縣警察局溪湖分局
    委託檢驗尿液代號與真實姓名對照認證單各1份在卷可稽。
    又扣案之白色粉末1包及空袋1個經檢驗分別含有第一級毒品
    海洛因成份，亦有行政院衛生署草屯療養院鑑定書2份附卷
    可憑。此外，復有本院搜索票、搜索扣押筆錄、扣押物品目
    錄表、照片及前開扣案之第一級毒品海洛因1包、空袋1個、
    注射針筒4支、小鏟子1支可資佐證，足認被告自白與事實相
    符，堪可採信。又被告前於87年間因施用毒品案件，經依
    法院裁定送入觀察勒戒處所觀察勒戒，經評定認無繼續施用
    毒品傾向後，於87年11月30日釋放，並經本院以87年度少調
    字第992號裁定不付審理確定。92年間因施用毒品案件，
    經依法院裁定送入觀察勒戒處所觀察勒戒，經評定認無繼續
    施用毒品傾向後，於92年2月17日釋放，並由臺灣彰化地方
    法院檢察署檢察官以92年度毒偵緝字第14號為不起訴處分確
    定。93年間因施用毒品及竊盜等案件，分別經本院以93年
    度訴字第207號判決判處有期徒刑10月、6月確定；及以93年
    度易字第825號判決判處有期徒刑7月確定；後經本院以94年
    度聲字第17號裁定應執行有期徒刑1年9月確定，並於94年11
    月1日假釋付保護管束，惟因撤銷假釋應執行殘刑有期徒刑5
    月10日；另因恐嚇案件經臺灣高等法院臺南分院以96年度上
    易字第218號判決判處有期徒刑7月，減為有期徒刑3月15日
    確定，後與前開案件經本院以97年度聲減字第224號裁定減
    刑並定應執行刑為有期徒刑1年2月確定，因其減刑前已執行
    之刑期經折抵後，已逾法院所諭知減刑後之刑期，故免予執
    行而於96年7月16日執行完畢。97年間因施用毒品等案件
    ，分別經臺灣高等法院臺中分院以97年度上訴字第2983號判
    決判處有期徒刑8月、8月，應執行有期徒刑1年2月確定；及
    以98年度上訴字第56號判決判處有期徒刑9月確定；及經本
    院以97年度訴字第3405號判決判處有期徒刑11月、3月，應
    執行有期徒刑1年確定等節，有臺灣高等法院被告前案紀錄
    表1份在卷可憑。綜上所述，本案事證明確，被告犯行堪以
    認定。
三、按施用第一、二級毒品為犯罪行為，毒品危害防制條例第10
    條定有處罰明文。故施用第一、二級毒品者，依前揭規定本
    應科以刑罰。惟基於刑事政策，對合於一定條件之施用者，
    則依同條例第20條、第23條之規定，施以觀察、勒戒及強制
    戒治之保安處分。毒品危害防制條例於92年7月9日修正公布
    ，自93年1月9日施行，其中第20條、第23條將施用毒品之刑
    事處遇程序，區分為「初犯」及「5年內再犯」、「5年後再
    犯」。依其立法理由之說明：「初犯」，經觀察、勒戒或強
    制戒治後，應為不起訴處分或不付審理之裁定；經觀察、勒
    戒或強制戒治執行完畢釋放後，「5年內再犯」者，因其再
    犯率甚高，原實施之觀察、勒戒及強制戒治既已無法收其實
    效，爰依法追訴或裁定交付審理。至於經觀察、勒戒或強制
    戒治執行完畢釋放後，「5年後再犯」者，前所實施之觀察
    、勒戒或強制戒治已足以遮斷其施用毒品之毒癮，為期自新
    及協助其斷除毒癮，仍適用「初犯」規定，先經觀察、勒戒
    或強制戒治之程序。從而依修正後之規定，僅限於「初犯」
    及「5年後再犯」二種情形，始應先經觀察、勒戒或強制戒
    治程序。倘被告於5年內已再犯，經依法追訴處罰，縱其第3
    次（或第3次以上）再度施用毒品之時間，在初犯經觀察、
    勒戒或強制戒治執行完畢釋放5年以後，已不合於「5年後再
    犯」之規定，且因已於「5年內再犯」，顯見其再犯率甚高
    ，原實施觀察、勒戒或強制戒治，已無法收其實效，即應依
    該條例第10條處罰（最高法院95年度第7次刑事庭會議決議
    意旨參照）。查，被告於87年間因施用毒品案件，經依法院
    裁定送入觀察勒戒處所觀察勒戒，經評定認無繼續施用毒品
    傾向後，於87年11月30日釋放，5年內復因施用毒品案件，
    經依法院裁定送入觀察勒戒處所觀察勒戒，經評定認無繼續
    施用毒品傾向後，於92年2月17日釋放，並由臺灣彰化地方
    法院檢察署檢察官以92年度毒偵緝字第14號為不起訴處分確
    定，有臺灣高等法院被告前案紀錄表1份在卷可憑。依據上
    開說明，被告本案犯行自應予以論罪科罰，併此敘明。
四、核被告所為，係犯毒品危害防制條例第10條第1項之施用第
    一級毒品罪。被告施用第一級毒品前，持有第一級毒品之低
    度行為，應為其施用之高度行為所吸收，不另論罪。查，被
    告前於93年間因施用毒品及竊盜等案件，分別經本院以93年
    度訴字第207號判決判處有期徒刑10月、6月確定；及以93年
    度易字第825號判決判處有期徒刑7月確定；後經本院以94年
    度聲字第17號裁定應執行有期徒刑1年9月確定，並於94年11
    月1日假釋付保護管束，惟因撤銷假釋應執行殘刑有期徒刑5
    月10日；另因恐嚇案件經臺灣高等法院臺南分院以96年度上
    易字第218號判決判處有期徒刑7月，減為有期徒刑3月15日
    確定，後與前開案件經本院以97年度聲減字第224號裁定減
    刑並定應執行刑為有期徒刑1年2月確定，因其減刑前已執行
    之刑期經折抵後，已逾法院所諭知減刑後之刑期，故免予執
    行而於96年7月16日執行完畢，有臺灣高等法院被告前案紀
    錄表1份在卷可稽，其於受有期徒刑執行完畢後5年以內，再
    故意犯本件有期徒刑以上之罪，為累犯，應依法加重其刑。
    爰審酌被告前曾因施用毒品案件接受觀察勒戒處分，並曾因
    施用毒品案件，經法院多次判處罪刑確定，竟無視於毒品對
    於自身健康之戕害及國家對於杜絕毒品犯罪之禁令，猶施用
    毒品不輟，再為本案犯行；被告吸毒係戕害自己身心之行為
    及被告犯罪後尚能坦承犯行之態度等一切情狀，量處如主文
    所示之刑。此外，扣案之第一級毒品海洛因1包（驗餘淨重
    0.0213公克），係屬第一級毒品，應依毒品危害防制條例第
    18條第1項前段之規定，宣告沒收銷燬之。又扣案之含有海
    洛因殘渣之空袋1個顯與殘留之第一級毒品海洛因難以完全
    分離，亦應依毒品危害防制條例第18條第1項前段之規定，
    連同殘留之微量海洛因一併予以宣告沒收銷燬之。而扣案之
    注射針筒4支及小鏟子1支，係被告所有供犯罪所用之物，業
    據被告於審理中供明在卷，應依刑法第38條第1項第2款規定
    ，予以宣告沒收如主文所示。又扣案之分裝袋1包及電子秤1
    個雖係被告所有，然其並非屬被告施用第一級毒品海洛因所
    用之物等情，業經被告於本院審理中供明在卷，本院亦查無
    積極證據與本案有何關連，且非違禁物，爰不予宣告沒收，
    附此敘明。
據上論斷，應依刑事訴訟法第273條之1第1項、第299條第1項前
段，毒品危害防制條例第10條第1項、第18條第1項前段，刑法第
11條前段、第47條第1項、第38條第1項第2款，判決如主文。
本案經檢察官張聖傳到庭執行職務。
中    華    民    國    98    年    7     月    6     日
                  刑事第五庭    法  官  蔡家瑜
以上正本證明與原本無異。
如不服本判決應於收受判決後10日內向本院提出上訴書狀，並應
敘述具體理由；其未敘述上訴理由者，應於上訴期間屆滿後20日
內向本院補提理由書（均須按他造當事人之人數附繕本）「切勿
逕送上級法院」。
中    華    民    國    98    年    7     月    6     日
                                書記官  陳秀鳳
附錄論罪科刑法條：
毒品危害防制條例第十條第一項：
施用第一級毒品者，處六個月以上五年以下有期徒刑。


司法院資訊處製作；財團法人民間司法改革基金會備份。
